【裁判字號】    99,易,2118
【裁判日期】    991216
【裁判案由】    詐欺
【裁判全文】
臺灣高雄地方法院刑事判決              99年度易字第2118號
公  訴  人  臺灣高雄地方法院檢察署檢察官
被      告  柳聰明
上列被告因詐欺案件，經檢察官提起公訴（99年度偵字第25071
號），本院判決如下：
    主  文
柳聰明幫助犯詐欺取財罪，累犯，處有期徒刑肆月，如易科罰金
，以新臺幣壹仟元折算壹日。
    事  實
一、柳聰明前曾因搶奪案件，經本院以75年度少訴緝字第6 號判
    處有期徒刑13年確定，經減刑為應執行有期徒刑8 年8 月，
    嗣假釋期間，又因違反麻醉藥品管理條例、偽造文書案件，
    先後經本院以80年度易字第859 號、80年度易字第3975號各
    判處有期徒刑3 月、2 月確定；另因詐欺案件，經臺灣高等
    法院高雄分院以80年上易字第1143號判處有期徒刑8 月確定
    ，前開3 罪經本院以81年度聲字第3 號裁定其應執行刑為有
    期徒刑1 年，並與前開撤銷假釋殘刑有期徒刑5 年3 月4 日
    接續執行，於82年12月間假釋，又因肅清煙毒條例案件，經
    臺灣高等法院高雄分院以84年度上訴字第407 號判處有期徒
    刑3 年1 月；另因懲治盜匪條例案件，經本院以84年度訴字
    第666 號判處有期徒刑3 年10月，前開2 罪並經本院以85年
    度聲字第1639號裁定其應執行刑為有期徒刑6 年確定。又因
    違反麻醉藥品管理條例及肅清煙毒條例等案件，先後經本院
    以85年度訴緝字第244 號、85年度訴緝字第245 號各判處有
    期徒刑6 月、3 年6 月確定，前開2 罪並經本院以86年度聲
    字第209 號裁定其應執行刑為有期徒刑3 年10月確定，並與
    前開撤銷假釋應執行殘刑有期徒刑3 年9 月10日、及前開有
    期徒刑6 年接續執行。又於91年11月11日假釋後，因竊盜案
    件，經本院以94年度易字第1235號判處有期徒刑10月確定；
    另因偽造文書案件，經臺灣嘉義地方法院以94年度嘉簡字第
    1159號判處有期徒刑5 月確定，前開2 罪並經本院以95年度
    聲字第2452號裁定其應執行刑為有期徒刑1 年1 月確定。再
    因竊盜案件，經臺灣嘉義地方法院以94年度朴簡字第72號判
    處拘役50日確定，並與前開撤銷假釋應執行殘刑有期徒刑6
    年10月9 日、應執行有期徒刑1 年1 月接續執行，嗣因前開
    各罪（懲治盜匪條例案件除外）經本院以96年度聲減字第85
    34號裁定分別減刑暨定其應執行刑5 年4 月確定，應執行殘
    刑為有期徒刑3 年8 月24日確定，而於98年10月29日縮刑期
    滿執行完畢。詎猶不知悔改，可預見提供個人金融帳戶予他
    人使用，可能幫助他人遂行詐欺取財之犯罪目的，竟仍以縱
    有人以其金融帳戶實施詐欺取財犯行，亦不違背其本意之幫
    助犯意，於民國99年4 月22日17時55分許，在高雄市○○區
    ○○路與大順路口，將其所申辦之中華郵政股份有限公司灣
    仔內郵局（下稱灣仔內郵局）局號0000000 號、帳號000000
    0 號帳戶之金融卡及密碼，提供予姓名年籍不詳，自稱陳哥
    之成年男子，而容任其所屬之詐欺集團成員使用上開帳戶遂
    行犯罪。嗣該詐欺集團成員取得上開帳戶資料後，即共同基
    於意圖為自己不法所有之犯意聯絡，於99年4 月23日15時30
    分許，佯裝檢警人員，撥打電話向王月汝訛稱：因王月汝帳
    戶涉嫌詐欺，應立即將帳戶內的款項轉入柳聰明上開帳號00
    00000 帳戶云云，致使王月汝陷於錯誤，依該詐欺集團成員
    之指示，於同日15時49分許，匯款新臺幣（下同）8 萬元至
    前開柳聰明所提供之帳戶內，旋遭犯罪集團人員於同日將款
    項提領一空，嗣王月汝發覺受騙報警處理，始循線查獲上情
    。
二、案經高雄市政府警察局三民第二分局移請臺灣高雄地方法院
    檢察署檢察官偵查起訴。
    理  由
一、按被告以外之人於審判外之言詞或書面陳述，除法律有規定
    者外，不得作為證據；又被告以外之人於審判外之陳述，雖
    不符第159 條之1 至第159 條之4 之規定，但經當事人於審
    判程序同意作為證據，法院審酌該言詞陳述或書面陳述作成
    時之情況，認為適當者，亦得為證據；當事人、代理人或辯
    護人於法院調查證據時，知有第159 條第1 項不得為證據之
    情形，而未於言詞辯論終結前聲明異議者，視為有前項之同
    意，刑事訴訟法第159 條第1 項、第159 條之5 規定甚明。
    經查，本判決後開所引用之各該被告以外之人於審判外之陳
    述（包括書面陳述），雖屬傳聞證據，惟業經被告於準備程
    序表示同意（見本院審易卷第25頁背面），且被告及公訴人
    迄至言詞辯論終結前均未聲明異議，本院審酌上開證據資料
    製作時之情況，尚查無違法不當之瑕疵，亦認為以之作為證
    據應屬適當，故揆諸前開法律規定與說明，爰逕依刑事訴訟
    法第159 條之5 規定，認前揭證據資料均例外有證據能力。
二、上揭事實，業據被告於本院審理時坦承不諱（見本院卷第72
    、73頁），核與證人即被害人王月汝於警詢時之證述相符，
    並有被害人提出之郵局國內匯款執據、被告上開帳戶之開戶
    基本資料及帳號0000000 帳戶之客戶歷史交易清單（詳警卷
    第9 至11頁、第26至28頁）在卷可稽，足認被告之任意性自
    白與事實相符，得作為認定事實之證據。綜上，本案事證明
    確，被告上開犯行，堪以認定。
三、按刑法上之幫助犯，係對於犯罪與正犯有共同之認識，以幫
    助之意思，對於正犯資以助力，而未參與實施犯罪之行為者
    而言。因此如未參與實施犯罪構成要件之行為，且係出於幫
    助之意思提供助力，即屬幫助犯，而非共同正犯。被告基於
    幫助之犯意，提供詐欺集團成員上開提款卡及密碼，供其施
    用詐術，已如前述。詐欺集團成員利用被告之幫助，使告訴
    人在遭施用詐術後陷於錯誤，而匯款至被告提供之帳戶，足
    見被告僅係參與實施詐欺罪構成要件以外之行為，並無證據
    證明被告係以正犯而非以幫助犯之犯意參與犯罪，應認其所
    為係幫助犯而非正犯行為。是核被告所為，係犯刑法第30條
    第1 項前段、第339 條第1 項之幫助犯詐欺取財罪；被告幫
    助他人犯前開詐欺罪，其犯罪情節較正犯輕微，爰依刑法第
    30條第2 項規定，按正犯之刑減輕之。又被告有上開事實欄
    所載之前科及執行紀錄，有臺灣高等法院被告前案紀錄表1
    份在卷可稽，其受有期徒刑之執行完畢後，5 年以內故意再
    犯本件有期徒刑以上之罪，為累犯，應依刑法第47條第1項
    規定，加重其刑，並依法先加後減之。爰審酌被告提供帳戶
    供不法詐欺集團使用，造成執法機關查緝犯罪行為人及被害
    人求償上之困難，助長社會犯罪風氣，危害社會治安，所為
    甚無可取，惟事後坦承犯行，尚有悔意及被害人所受損害為
    8 萬元等一切情狀，量處如主文所示之刑，並諭知易科罰金
    之折算標準，以資懲儆。
據上論斷，應依刑事訴訟法第299 條第1 項前段，刑法第30條第
1 項前段、第2 項、第339 條第1 項、第47條第1 項、第41條第
1項 前段，刑法施行法第1 條之1 ，判決如主文。
本案經檢察官吳昇峰到庭執行職務。
中    華    民    國    99    年    12    月    16    日
                  刑事第十一庭  審判長法  官  林韋岑
                                      法  官  鄭  瑋
                                      法  官  林正忠
以上正本證明與原本無異。
如不服本判決應於收受判決後10日內向本院提出上訴書狀，並應
敘述具體理由。其未敘述上訴理由者，應於上訴期間屆滿後20日
內向本院補提理由書(均須按他造當事人之人數附繕本)「切勿逕
送上級法院」。
中    華    民    國    99    年    12    月    16    日
                                      書記官  劉甄庭
附錄本案論罪科刑法條：
中華民國刑法第339條第1項
意圖為自己或第三人不法之所有，以詐術使人將本人或第三人之
物交付者，處5 年以下有期徒刑、拘役或科或併科1 千元以下罰
金。

司法院資訊處製作；財團法人民間司法改革基金會備份。
